臺灣宜蘭地方法院刑事判決　　　　　　　　　　　　　九十一年度訴字第一八一號
　　公　訴　人　臺灣宜蘭地方法院檢察署檢察官
　　被　　　告　乙○○
　　選任辯護人　李秋銘律師
　　選任辯護人　黃金亮律師
右列被告因違反毒品危害防制條例案件，經檢察官提起公訴（九十一年度偵字第一０
九六號），本院判決如左：
    主  文
乙○○持有第一級毒品，處有期徒刑陸月，如易科罰金以參佰元折算壹日，扣案海洛
因拾玖包（淨重貳拾貳點伍參公克，包裝重肆點柒貳公克，純質淨重拾捌點陸壹公克
）沒收銷燬；又持有第二級毒品處有期徒刑參月，如易科罰金以參佰元折算壹日，扣
案甲基安非他命陸包（淨重參點參陸公克，包裝重壹點零伍公克）沒收銷燬。應執行
有期徒刑捌月，如易科罰金以參佰元折算壹日，扣案海洛因拾玖包（淨重貳拾貳點伍
參公克，包裝重肆點柒貳公克，純質淨重拾捌點陸壹公克）、甲基安非他命陸包（淨
重參點參陸公克）均沒收銷燬。
    事  實
一、乙○○於民國九十年五月三日前幾日某時起，將第一級毒品海洛因十九包（毛重
    二十五點五公克、驗餘淨重二十二點五三公克，包裝重四點二七公克，純質淨重
    十八點六一公克），及第二級毒品甲基安非他命六包（毛重四點五公克、驗餘淨
    重三點三六公克，包裝重一點零五公克），放置於其位於宜蘭縣宜蘭市○○路二
    十九巷三弄十八號屋內而非法持有，嗣於九十年五月三日下午八時四十分許，在
    宜蘭縣宜蘭市○○路二十九巷三弄十八號，為警查獲，並扣得前開第一級毒品海
    洛因十九包，及第二級毒品甲基安非他命六包。
二、案經宜蘭縣警察局宜蘭分局報請臺灣宜蘭地方法院檢察署檢察官偵查起訴。
    理  由
壹、有罪部分
一、訊據被告乙○○固坦承有於九十年五月三日下午八時四十分許，在其位於宜蘭縣
    宜蘭市○○路二十九巷三弄十八號住處，經警查獲毒品海洛因十九包及甲基安非
    他命六包之事實，惟矢口否認有持有毒品等情，辯稱：警員搜得扣案之毒品均非
    伊所有，伊亦未販賣毒品。經查：
  (一)被告於九十年五月三日下午八時四十分許，在宜蘭縣宜蘭市○○路二十九巷三弄
    十八號，為警查獲，並扣得前開第一級毒品海洛因十九包，及第二級毒品甲基安
    非他命六包，如上所述，並經送請法務部調查局鑑定確分屬海洛因及甲基安非他
    命無訛，有此有該局九十年六月二十日（九０）陸（一）第00000000號
    鑑定通知書、九十一年四月十日調科壹字第第00000000000號檢驗通
    知書各一紙在卷可稽，應甚明確。
  (二)上述扣案之毒品來源，被告於偵查複訊及本院調查時供稱：是伊丈夫甲○○的，
    他放在家裡，其打掃屋內發現的。於本院調查時另稱：伊於查獲前幾天發現的，
    伊認為是伊先生的，因為伊先生之前有在吸毒等語。證人甲○○亦於本院調查時
    自承確曾放置毒品於其屋內等語。然稽之甲○○早於八十九年九月十四日即因煙
    毒案件入監，至今仍在執行中，除據證人甲○○供述在卷外，另有甲○○之法務
    部全國檢察官線上查詢刑案人犯在監在所最新資料報表一份附卷可稽，與本件查
    獲之九十一年五月三日相隔甚遠，若遭查獲之該批毒品係其夫所有，甲○○理應
    於入獄前或會客時即會告知被告應如何處置，豈有放置家中達近兩年之久而遭警
    查獲之理？足徵甲○○供稱係伊所有，顯係迴護被告之詞，不足採信。但依被告
    於本院調查時供稱，至少於查獲前幾天即知悉有毒品藏放家中，且依證人即警員
    簡寧彥就查獲之情形，於本院調查證稱：「‧‧‧我們進去之後就到有動靜的地
    方去查看，結果就在他家陽台旁邊房子的頂樓平台的地方找到一包東西‧‧‧」
    ，被告並自承警員來時是伊將毒品丟到屋外等語，可認被告於查獲前幾日至查獲
    為止期間顯有將物置於自己實力支配之下之持有意思。雖查無其他證據足資證明
    被告取得上開毒品係何時、何地，基於何目的向他人取得，或被告有販賣他人之
    意圖，自不能以查獲被告持有之單一事實，即謂被告是基於販賣之故意而購入，
    被告既自白於九十年五月三日查獲前幾天知悉毒品放置家中，自應認被告所稱自
    九十年五月三日前幾天起至查獲為止非法持有海洛因及甲基安非他命之情，惟尚
    屬不能證明基於販賣意圖而販入或持有，僅足證明被告非法持有第一級毒品、第
    二級毒品。
  (三)綜上所述，本件事證明確，被告之犯行，堪予認定。
二、查海洛因、甲基安非他命分別為毒品危害防制條例第二條第二項第一款所規定之
    第一級毒品及同條例同條項第二款所規定之第二級毒品。核被告乙○○所為，係
    犯毒品危害防制條例第十一條第一項、第二項之持有第一級毒品罪及持有第二級
    毒品罪。公訴人認被告涉犯同條例第四條第一項及第二項販賣第一級毒品罪及販
    賣第二級毒品罪，容有誤會（詳後述）因基本事實相同，本院自得將起訴法條予
    以變更。被告所犯上開各罪間，犯意個別，罪名互異，應予分論併罰。爰審酌被
    告並無前科素行（見被告之臺灣高等法院被告全國前案紀錄表）、犯罪動機、持
    有鉅量毒品對國民健康有潛在嚴重危害、及犯罪後態度尚稱良好等一切情狀，量
    處如主文所示之刑，諭知易科罰金之折算標準，並定其應執行之刑。扣案之第一
    級毒品海洛因十九包（毛重二十五點五公克、驗餘淨重二十二點五三公克，包裝
    重四點二七公克，純質淨重十八點六一公克），及第二級毒品甲基安非他命六包
    （毛重四點五公克、驗餘淨重三點三六公克，包裝重一點零五公克），應依毒品
    危害防制條例第十八條第一項前段規定，宣告沒收銷燬之。
貳、不另為無罪之諭知部分
一、公訴意旨另以：被告基於販賣第一級毒品海洛因及第二級毒品安非他命之犯意，
    先在九十年五月一日下午三時許，於宜蘭縣羅東鎮中山公園前向姓名、年籍不詳
    綽號「阿火」之人以第一級毒品海洛因每兩（約三十七點四九公克）新台幣（以
    下同）五萬元、第二級毒品安非他命每半兩（約十八點七五公克）一萬二千元之
    價格販入第一級毒品海洛因一兩及第二級毒品安非他命半兩後，分別將第一級毒
    品海洛因以每小包零點三公克至二公克、第二級毒品以每小包零點七至零點八公
    克分裝，並於同年月二日下午，於某不詳地點，以第一級毒品海洛因每公克二千
    五百元、第二級毒品每零點八公克八百元之價格，分別將不詳數量之第一級毒品
    海洛因九小包、第二級毒品安非他命四小包，售予年籍、姓名不詳綽號「石松」
    、「忠仔」之人。因認被告涉有毒品危害防制條例第四條第一項販賣第一級毒品
    之罪及同條例第二項販賣第二級毒品之罪嫌等語。
二、按犯罪事實應依證據認定之，無證據不得推定其犯罪事實，刑事訴訟法第一百五
    十四條定有明文。又同法第二項規定被告之自白，不得作為有罪判決之唯一證據
    ，仍應調查其他必要之證據，以察其是否與事實相符。
三、訊據被告堅決否認有上開犯行，辯稱伊並未販賣海洛因及甲基安非他命等語。而
    公訴意旨所指被告涉嫌販賣毒品之犯行，無非以被告之警詢、第一次偵訊之自白
    、扣案之海洛因、甲基安非他命、被告之電話通聯紀錄為論據。經查：
  (一)被告於警訊及偵查初訊時雖自白：曾向綽號「阿火」之人販入海洛因及甲基安非
    他命，並曾賣予綽號「石松」、「忠仔」等語，惟該三人並無真實姓名、年籍及
    住居所可供查證，是亦無從依該等被告販賣毒品之具體對象之證詞，與被告自白
    之販賣對象、時間、份量及地點等情節檢證之。
  (二)被告於九十年五月四日上午七時三十分警訊中自白：「購買之海洛因以每二公克
    分裝為一小包，每包以新台幣伍千元之價格賣出，另安非他命以每零點八公克分
    裝為一小包，以新台幣捌佰元之價格賣出。」等語，其後於同日上午十一時三十
    分許自白：「我以新台幣伍萬元之代價購買海洛因計每半兩（十八點七五公克）
    ，海洛因每一公克分別以新台幣參仟伍佰元賣出，安非他命以每零點八公克以新
    台幣壹仟元賣出。」、於同日下午八時許偵查中自白：「安非他命０‧八公克八
    百元、海洛因一公克二千五百元」等語，除各次所供不同外，與警方查獲之海洛
    因十九包，其重量分別有０‧三公克、０‧四公克、０‧五公克、一‧０公克、
    一‧七公克、一‧九克不等之重量，有警製持有海洛因及安非他命案清冊在卷可
    稽，並非如被告自白之以每二公克分裝為一小包。另安非他命六小包之重量亦為
    ０‧七公克、０‧八公克不等，亦與被告自白以每０‧八公克分裝為一小包之供
    述不符。又被告於同日上午七時三十分許警訊之自白為：「我是向綽號『阿火』
    者購買的，於九十年五月一日下午十五時在羅東鎮中山公園購買的，一次購買海
    洛因半兩，以新台幣伍萬元，及安非他命半兩，以新台幣一萬二千元購買的‧‧
    ‧到目前為止，海洛因已賣了九小包，安非他命已賣有四小包‧‧‧」、同日下
    午四時許警訊改稱：「‧‧‧（海洛因）重量應該是一兩（三十七點四九公克）
    才對，價格一樣是新台幣五萬元沒有錯。」，先後已有不同，且無論係買入海洛
    因一兩或半兩，於販出九小包後均不致於如查獲所得重量為毛重二十五點五公克
    、驗餘淨重二十二點五三公克，亦可知被告之自白有瑕疵存在。復依證人簡寧彥
    於本院調查時所證：「當時被告一直推稱那些毒品是他先生的，後來他會承認因
    時間已久我也忘記什麼原因了」等語，是被告並非於警察查獲之初即自白犯罪，
    其是否與事實相符顯有可疑之處。
  (三)公訴人雖曰：「本件經交由宜蘭縣警察局刑警隊清查被告之000000000
    0號行動電話及（○三）0000000號室內電話之通聯記錄後，發現諸多與
    該二線電話聯絡之人均為有吸食毒品紀錄之人，雖經警對曾與被告上開電話聯絡
    且有吸食毒品紀錄之人訊問後，該接受訊問之人均稱並未向被告購買毒品，然一
    般吸食毒品者因害怕日後遭人報復，對此均多所迴避，實與常情相符。而雖未能
    由被告電話之聯絡對象得知尚有何人曾向其購買毒品，惟由被告與該等有吸食毒
    品紀錄之人過從甚密之情觀之，被告應有販賣毒品，殆無疑義」，公訴人並傳訊
    證人石國棟、游欽永、林旺枝、林南生、陳志明、李建昇、簡有偉、李搭聰、詹
    良訓、蔡錫鏗作證，渠均否認有何向被告買入毒品之情事，且未扣得渠等身上扣
    得任何買入毒品等相關證據足資佐證，尚難僅因被告與有吸食毒品紀錄之人往來
    密切，遽認應有販賣毒品之事實。
  (四)綜上，本件除自白先後不一，顯有瑕疵，且與扣案物證不符，且無其他補強證據
    足以證明被告有販賣毒品之事實，此外，復查無其他積極證據足認被告有被訴之
    犯行，自屬不能證明犯罪。惟公訴人起訴被告販賣毒品部分，與前開被告持有第
    一級毒品、第二級毒品之罪部分有實質上一罪關係，除變更起訴法條判決被告持
    有第一級、第二級毒品罪行外，爰不另為無罪之諭知。
據上論斷，應依刑事訴訟法第二百九十九條第一項前段、第三百條，毒品危害防制條
例第十一條第一項、第二項、第十八條第一項前段，刑法第十一條前段、第四十一條
第一項、第五十一第五款，罰金罰鍰提高標準條例第二條，判決如主文。
本案經檢察官賴慶祥到庭執行職務
中    華    民    國      九十一      年      十二       月     十二    日
                                  臺灣宜蘭地方法院刑事第二庭
                                          法  官  郭  淑  珍
右正本證明與原本無異。
如不服本判決，應於判決送達後十日內向本院提出上訴狀( 應附繕本 )。
                                          書記官  李  明  威
中    華    民    國      九十一      年      十二       月     十三    日
附錄法條：
毒品危害防制條例第十一條第一項、第二項
持有第一級毒品者，處三年以下有期徒刑、拘役或新台幣五萬元以下罰金。
持有第二級毒品者，處二年以下有期徒刑、拘役或新台幣三萬元以下罰金。
